【裁判字號】    99,訴,403
【裁判日期】    991220
【裁判案由】    違反臺灣地區與大陸地區人民關係條例等
【裁判全文】
臺灣花蓮地方法院刑事判決               99年度訴字第403號
公  訴  人  臺灣花蓮地方法院檢察署檢察官
被      告  童銀琴
上列被告因違反臺灣地區與大陸地區人民關係條例等案件，經檢
察官提起公訴（99年度偵字第2337號），被告於準備程序中就被
訴事實為有罪之陳述，經本院合議庭裁定由受命法官獨任進行簡
式審判程序，判決如下：
    主  文
童銀琴共同犯行使使公務員登載不實文書罪，處有期徒刑伍月，
如易科罰金，以銀元參佰元即新台幣玖佰元折算壹日，減為有期
徒刑貳月拾伍日，如易科罰金以銀元參佰元即新台幣玖佰元折算
壹日。
    事實及理由
一、犯罪事實：童銀琴係大陸地區女子，擬透過與臺灣地區人民
    辦理假結婚之方式，以探親名義來台生活，而於民國91年間
    ，以人民幣3萬5千元之代價，透過某姓名、年籍不詳之大陸
    地區女子及程保欽之仲介，經程保欽徵詢不具結婚真意之台
    灣地區人民何進德（已於97年10月29日死亡）同意以新台幣
    （下同） 6萬元之報酬擔任「人頭丈夫」，即由程保欽於91
    年10月26日帶同何進德前往大陸地區，於91年11月22日在大
    陸地區浙江省舟山市與童銀琴虛偽辦理結婚登記，取得浙江
    省舟山市公證處核發之結婚公證書。程保欽及何進德於91年
    11月26日返臺，基於與童銀琴共同使公務員登載不實事項於
    職務上所掌公文書後持以行使之犯意聯絡，先持該公證書向
    財團法人海峽交流基金會（下稱海基會）辦理認證，取得海
    基會核發之證明書後，何進德於91年12月16日前往花蓮縣吉
    安鄉戶政事務所，填具結婚登記申請書辦理結婚登記，使該
    戶政事務所不知情之承辦公務員將「何進德與大陸地區女子
    童銀琴結婚」之不實事項，登載於職務上所掌管之戶籍登記
    公文書內，並核發登載不實結婚事項之戶籍謄本予何進德，
    足以生損害於戶政機關對於結婚登記管理之正確性。嗣由何
    進德擔任童銀琴進入台灣地區之保證人，經管區派出所員警
    實質審核辦理對保取得保證書後，至內政部警政署入出境管
    理局（下稱境管局）填載「大陸地區人民進入臺灣地區旅行
    證申請書，檢附上開保證書、結婚證明書、海基會出具之證
    明及前揭登載不實結婚事項之戶籍謄本等文件，持向內政部
    警政署入出境管理局（下稱境管局）申請大陸地區人民童銀
    琴入境而行使之，經該管承辦公務員實質審核，據以核發旅
    行證予童銀琴，使童銀琴於92年2月3日持上開旅行證非法進
    入臺灣地區，足以生損害於入出境管理機關對大陸地區人民
    入境臺灣地區管理之正確性。
二、認定犯罪事實之證據名稱：
  (一)被告童銀琴於本院準備程序、審理時之自白。
  (二)大陸地區浙江省舟山市公證處結婚公證書、海基會證明書、
    結婚登記申請書、戶籍謄本、大陸地區人民進入臺灣地區保
    證書影本、大陸地區人民進入臺灣地區旅行證申請書影本、
    程保欽、何進德及童銀琴入出境資訊查詢表等件。
三、論罪科刑：
  (一)按行為後法律有變更者，適用行為時之法律。但行為後之法
    律有利於行為人者，適用最有利於行為人之法律，刑法第 2
    條第 1項定有明文。查被告行為後，刑法業已於94年2月2日
    修正公布，並自95年7月1日施行，比較修正前後新舊法適用
    之結果，新修正刑法均未較有利於被告，本案應一體適用行
    為時即修正前舊刑法（如附表所示）。再被告行為時，刑法
    第216條、第214條之行使使公務員為登載不實之公文書罪，
    其法定刑罰金刑部分之貨幣單位原係銀元，且應適用罰金罰
    鍰提高標準條例第 1條前段規定提高10倍數。而被告行為後
    ，刑法施行法增訂第 1條之1，於95年6月14日經總統公布，
    並自同年7月1日起施行，該條規定：「中華民國94年1月7日
    刑法修正施行後，刑法分則編所定罰金之貨幣單位為新臺幣
    。94年1月7日刑法修正時，刑法分則編未修正之條文定有罰
    金者，自94年1月7日刑法修正施行後，就其所定數額提高為
    30倍。但72年6月26 日至94年1月7日新增或修正之條文，就
    其所定數額提高為3倍。」，本件被告所犯刑法第216條、第
    214 條行使使公務員為登載不實之文書罪，自24年7月1日公
    布施行後，即未再修正，其法定刑中之罰金刑，依增訂刑法
    施行法第1條之1第1項、第2項前段規定，貨幣單位為新臺幣
    ，數額應提高30倍。此與修正前之罰金以銀元為單位，適用
    罰金罰鍰提高標準條例之結果應提高10倍者相較（新臺幣與
    銀元之比例為1：3，換算結果，亦為30倍），並無較不利之
    情形，本無新舊法比較適用之問題，應逕適用刑法施行法第
    1條之1準據法之特別規定，調整其法定刑之罰金部分以新台
    幣為貨幣單位。
  (二)核被告童銀琴所為，係犯刑法第216條、第214條之行使使公
    務員登載不實之文書罪，其使公務員登載不實之低度行為，
    為行使使公務員登載不實之高度行為所吸收，不另論罪。被
    告與何進德、程保欽及某姓名年籍不詳之大陸地區女子間，
    就上開犯行有犯意聯絡及行為分擔，為共同正犯。
    爰審酌被告為使能來臺生活，竟利用假結婚方式非法來臺，
    其犯罪動機、目的、手段，對社會秩序及戶政管理之危害匪
    淺，復酌其生活狀況、品行、智識程度，及其犯後尚能坦承
    犯行，態度尚佳等一切情狀，量處如主文所示之刑，並依修
    正前刑法字41條第 1項前段規定諭知易科罰金之折算標準。
    又被告犯罪時間在96年4月24日之前，應依中華民國 96年罪
    犯減刑條例第2第1項第3款，第7條規定，減其宣告刑二分之
    一，並依修正前刑法第 41條第1項前段規定，諭知易科罰金
    之折算標準。
四、據上論斷，應依刑事訴訟法第 299條第1項前段、第273條之
    1第1項、第310條之2、第454條第1項，刑法第2條第1項前段
    、第11條前段、第216條、第214條，修正前刑法第28條、第
    41條第1項前段，刑法施行法第1條之1 ，廢止前罰金罰鍰提
    高標準條例第 2條，中華民國96年罪犯減刑條例第2條第1項
    第3款、第7條、第9條，判決如主文。
本案經檢察官簡淑如到庭執行職務。
中    華    民    國    99    年    12    月    20    日
                  刑事第二庭    法  官  蔡寶樺
以上正本證明與原本無異。
如不服本判決應於收受送達後10日內向本院提出上訴書狀，並應
敘述具體理由。其未敘述上訴理由者，應於上訴期間屆滿後20日
內向本院補提理由書(均須按他造當事人之人數附繕本)「切勿逕
送上級法院」。
中    華    民    國    99    年    12    月    20    日
                                書記官
附錄本判決論罪之法律條文：
中華民國刑法第216條
行使第 210 條至第 215 條之文書者，依偽造、變造文書或登載
不實事項或使登載不實事項之規定處斷。
中華民國刑法第214條
明知為不實之事項，而使公務員登載於職務上所掌之公文書，足
以生損害於公眾或他人者，處 3 年以下有期徒刑、拘役或 5 百
元以下罰金。
附表：
┌───┬───────┬────────┬──────┐
│比較  │舊刑法於本案適│新刑法於本案適用│依從舊從輕原│
│法條  │用之法律效果  │之法律效果      │則比較結果  │
├───┼───────┼────────┼──────┤
│刑法第│二人以上共同「│二人以上共同「實│本條依新、舊│
│28條  │實施」犯罪之行│行」犯罪之行為者│法比較均構成│
│      │為者。        │。              │共同正犯，新│
│      │              │                │法並未較有利│
│      │              │                │被告。      │
├───┼───────┼────────┼──────┤
│刑法第│罰金1 元（銀元│新台幣一千元以上│本條從舊刑法│
│33條第│）以上。      │，以百元計算之。│較有利於被告│
│5 款（│（折合新台幣3 │                │            │
│罰金刑│元以上）      │                │            │
│部分）│              │                │            │
├───┼───────┼────────┼──────┤
│刑法第│依修正前罰金罰│如易科罰金，以新│本條從舊刑法│
│41條第│鍰提高標準條例│臺幣1,000元、   │較有利於被告│
│1項前 │第2條規定，易 │2,000元或3,000元│。          │
│段    │科罰金數額提高│折算1日         │            │
│      │為100倍，如易 │                │            │
│      │科罰金，以銀元│                │            │
│      │300元即新臺幣 │                │            │
│      │900元折算1日  │                │            │
├───┴───────┴────────┴──────┤
│綜合比較結果：                                        │
│本案綜其全部罪刑之比較，無論共犯、易科罰金折算標準之規│
│定，新刑法均未較有利於被告，故本案應一體適用行為時即舊│
│刑法。                                                │
└───────────────────────────┘

司法院資訊處製作；財團法人民間司法改革基金會備份。
